最高法院刑事判決　　　　　　　　　　　　　　　八十六年度台上字第三三二七號
　　上　訴　人　甲○○
　　選任辯護人　李永然律師
　　　　　　　　陳銘壎律師
右上訴人因貪污案件，不服台灣高等法院中華民國八十五年四月二十三日第二審更審
判決（八十五年度上更(一)字第六二號，起訴案號：前台灣台北地方法院士林分院檢察
署八十二年度偵字第一○七四七號），提起上訴，本院判決如左：
    主  文
原判決撤銷，發回台灣高等法院。
    理  由
本件原判決認定上訴人甲○○曾任台北市稅捐稽徵處南港分處（下稱南港分處）營業
稅股第二服務區稅務員，承辦南港區○○○路雙號、南港路二段、三段單雙號範圍內
公司商號之營業稅稽徵、查核業務，為依據法令從事公務之人員，原設在台北市南港
區○○○路一○○號二樓之台灣亞星實業有限公司（下稱亞星公司），即屬其轄區內
公司，其明知亞星公司已於八十年六月二十日以已遷移至松山區○○路○段六六六號
十二樓之三（屬松山分處轄區）為由，申請核發「無欠稅證明」，而由其本人於翌日
（二十一日）發給「無欠稅證明」，同時通知台北市稅捐稽徵處松山分處，並於其所
掌管之該公司「營利事業設立登記資料卡」之異動事項欄內註明遷移之新址，因其同
事即在南港分處擔任發文工作之李麗卿係亞星公司股東蘇芳永之配偶，該公司負責人
蘇參議則為李女之公公，竟基於圖利他人之意思，於嗣後八十年六月下旬簽收「七十
九年十一月至十二月進銷項憑證交查（申報）異常資料查核管制表」，受命查核亞星
公司於七十九年十、十一、十二月間曾開立三張統一發票共計銷售額新台幣（下同）
九十五萬四千零七十一元，稅額四萬七千七百零三元，漏未申報之時，本應依據營業
稅稽徵作業手冊之規定，將該營業人已遷出之案件轉送至松山分處查核，然楊員不依
規定辦理，仍自行於八十年八月十五日依舊址發函予該公司，通知該公司攜帳備查，
該公司未依約會同查帳，遲至八月二十二日始補繳營業稅及滯納金、利息共計五萬七
千九百五十四元，甲○○至此仍未將該案轉送松山分處，亦未將該已確認之違章案件
移罰（裁罰金額二十三萬八千五百元），延至八十一年六月十五日，因其上級已展開
調查，始將該案移請松山分處辦理，致延遲九個半月裁罰時間（即依規定自八十年七
月一日起二個月應移送裁罰，則自八十年九月一日至八十一年六月十五日將全案移送
松山分處辦理為止，共遲延九個半月裁罰時間），圖利亞星公司得到遲延裁罰利息九
千四百四十元等情，因而撤銷第一審不當之科刑判決，改判仍論處上訴人依據法令從
事公務之人員，對於主管之事務，直接圖利罪刑，固非無見。
惟查：(一)貪污治罪條例第六條第一項第四款之對於主管之事務直接圖利罪，業經總統
於八十五年十月二十三日公布修正，於同年月二十五日生效，原判決未及依刑法第二
條第一項之規定為新舊法之比較適用，合先指明。(二)依台北市稅捐稽徵處南港分處實
際作業，從承辦人員接到資理人員所轉交之異常查核管制表及異常資料，以公文通知
營業人帶帳冊及憑證至分處核對，如有漏報漏繳事實應移送法院裁罰，其作業期間
約二個月，此固經該分處八十三年六月二十二日北市南（一）字第六八九六號函述甚
明（見第一審卷第五八、五九頁），惟該函文僅謂「作業期間約二個月」，並非謂作
業期間約二個月為法令所規定，乃原判決竟依憑該函文內容，遽認上訴人於八十年六
月下旬從資理人員接到所轉交之亞星公司「七十九年十一至十二月進銷項憑證交查（
申報）異常資料查核管制表」後，依規定自八十年七月一日起算，應於二個月即八十
年八月三十日移送裁罰云云，其認定即有與卷存證據資料不相適合之違誤。究竟上訴
人依何項規定須自八十年七月一日起將亞星公司違章案件移罰﹖違者是否即屬圖利亞
星公司﹖自應詳細調查審認，予以明確記載。上訴意旨，執以指摘原判決違法，非無
理由，應認原判決仍有撤銷發回之原因。
據上論結，應依刑事訴訟法第三百九十七條、第四百零一條，判決如主文。
中      華      民      國    八十六    年      六      月      五      日
                              最高法院刑事第三庭
                                  審判長法官  蔡  詩  文
                                        法官  張  吉  賓
                                        法官  莊  登  照
                                        法官  洪  明  輝
                                        法官  蔡  清  遊
      右正本證明與原本無異
                                              書  記  官
中      華      民      國    八十六    年      六      月     十四     日
